【裁判字號】    98,交聲,1186
【裁判日期】    981204
【裁判案由】    違反道路交通管理處罰條例聲明異議
【裁判全文】
臺灣士林地方法院交通事件裁定        98年度交聲字第1186號
原處分機關  臺北市交通事件裁決所
異  議  人
即受處分人  乙○○
上列異議人即受處分人因違反道路交通管理處罰條例案件，對於
臺北市交通事件裁決所於民國98年9 月18日所為之處分（原處分
案號：北市裁罰字第22-AEX798049號）聲明異議，本院裁定如下
：
    主  文
原處分關於乙○○汽車駕駛人，駕駛汽車違反處罰條例之行為，
拒絕停車接受稽查而逃逸，處罰鍰新臺幣仟元，並記違規點數
壹點部分撤銷。
上開罰鍰撤銷部分，乙○○不罰。
其餘異議駁回。
    理  由
一、異議意旨略以：異議人乙○○於民國98年8 月25日凌晨4 時
    30分時，騎乘機車行經內湖區○○街與安康路時，僅見管制
    為閃紅燈，並無闖紅燈，警察當時並無攔阻伊，伊也無拒絕
    靠邊接受稽查，也未聽見警示及鳴笛聲，伊無逃逸，求為撤
    銷原處分改諭知異議人不罰云云。
二、原處分意旨略以：異議人即受處分人乙○○駕駛所有車號33
    6-CUW 號重機，於98年8 月25日凌晨4 時30分許，行經臺北
    市○○街、安康路口，經警逕行舉發「駕車行經有燈光號誌
    管制之交岔路口闖紅燈（西向東）」、「違反處罰條例之行
    為，拒絕停車接受稽查而逃逸」之違規，爰依道路交通管理
    處罰條例第53條第1 項、第60條第1 項、第63條第1 項第1
    款（裁決書漏引第1 款）、第3 款（裁決書漏引第3 款）之
    規定，裁罰異議人罰鍰新臺幣（下同）1,800 元、3,000 元
    ，並各記違規點數3 點、1 點等語。又道路交通管理處罰條
    例所稱之汽車，依道路交通安全規則第2 條第1 項第1 款、
    道路交通管理處罰條例第3 條第8 款規定包括機器腳踏車，
    合先敘明。
三、按道路交通標誌、標線、號誌設置規則第206 條第5 款第1
    目規定：車輛面對圓形紅燈之行車管制號誌，表示禁止通行
    ，不得超越停止線或進入路口。次按汽車駕駛人，行經有燈
    光號誌管制之交岔路口闖紅燈者，處新臺幣（下同）1,800
    元以上5,400 元以下罰鍰，並記違規點數3 點。再按汽車駕
    駛人，駕駛汽車有違反道路交通管理處罰條例之行為，經交
    通勤務警察或依法令執行交通稽查任務人員制止時，不聽制
    止或拒絕停車接受稽查而逃逸者，除按各該條規定處罰外，
    處3,000 元以上6,000 元以下罰鍰，並記違規點數1 點，道
    路交通管理處罰條例第53條第1 項、第60條第1 項及同條例
    第63條第1 項第1 款、第3 款分別定有明文。末按汽車駕駛
    人違規闖紅燈、不服指揮稽查而逃逸，當場不能或不宜攔截
    製單舉發者，得逕行舉發；而該項之逕行舉發，應記明車輛
    牌照號碼、車型等可資辨明之資料，以汽車所有人為被通知
    人製單逕行舉發，此見同條例第7 條之2 第1 項第1 款、第
    4 款前段、第4 項規定即明。
四、經查：
  (一)訊據證人即本件舉發員警甲○○到庭具結證稱：本件是伊所
    舉發，當時伊等在T 字路口，該處T 字路口直向路為安美街
    ，橫向路為永保街接安康路之路口，伊跟伊同事分別騎乘警
    用機車在安美街要過路口，當時伊的行向是綠燈，伊看到正
    前方約20公尺內騎乘機車橫向路之異議人要由安康路往永保
    街行駛，異議人當時之燈號是紅燈，伊看到異議人本來有減
    速，到路口的時候就加速闖紅燈過去，當時燈號伊的方向是
    綠燈，…，伊在這個轄區待兩年多，平日都有執行交通勤務
    ；伊看到異議人一開始有減速，但是未停下來，後來直接加
    速闖紅燈衝過去；伊在安美街路口時，看到安美街路口就已
    經是綠燈且已經過一段時間了，異議人的行向當時不可能是
    黃燈，異議人也不可能是搶黃燈；伊行向是綠燈的時候，異
    議人的行向應是紅燈等語明確（參本院卷第15頁、第16頁、
    第18頁），此外復有證人當庭繪製之現場圖1 紙足資佐證（
    見本院卷第21頁），衡諸證人甲○○為警務人員，與異議人
    素不相識，亦無怨隙，其於本院調查時具結後就親身經歷之
    事為詳細之證述，所述並無明顯不合常理及矛盾之處，且所
    言受刑法偽證罪處罰之擔保，其證言自得為本院判斷之依據
    ，是以堪認證人前開證述應屬事實。本件異議人闖紅燈違規
    事證明確，堪予認定。
  (二)異議人雖否認闖紅燈，然觀異議人聲明異議書狀所載，異議
    人係以「見管制為閃燈，故無闖紅燈」為異議理由，惟異議
    人嗣後於本院訊問時初始陳稱：伊騎經安康路口時是閃爍紅
    燈云云（見本院卷第15頁），嗣又改稱伊當時是搶黃燈，並
    不是闖紅燈，伊當時行向的那支號誌燈是正常的紅綠燈，不
    是閃爍的紅黃燈號云云為什麼會突然停下來，伊確實有稍微
    停下來，但是伊想說是黃燈，所以伊就搶黃燈，伊不是闖紅
    燈，伊的行向燈號是正常紅綠燈，並不是閃爍的紅黃燈云云
    （見本院卷第17至18頁），其所述先後矛盾，所辯係是否為
    事後卸責之詞，尚有可疑，是以未足可採。
  (三)至於異議人違反處罰條例之行為，拒絕停車接受稽查而逃逸
    部分：按法院受理有關交通事件，準用刑事訴訟法之規定，
    道路交通管理處罰條例第89條前段定有明文。且按犯罪事實
    應依證據認定之，無證據不得認定犯罪事實，刑事訴訟法第
    154 條第2 項亦有明文。又認定不利於被告之事實，須依積
    極證據，苟積極證據不足為不利於被告事實之認定時，即應
    為有利於被告之認定，更不必有何有利之證據（最高法院30
    年上字第816 號判例參照）。訊據異議人乙○○堅持否認有
    聽聞警笛聲響，查證人即本件舉發警員甲○○於本院結證稱
    ：伊發現異議人闖紅燈，開始鳴警笛準備要追躡異議人之時
    ，當時伊與異議人相距約50公尺以上，伊沒有辦法判斷異議
    人是否可能不知道伊等在追他，亦也沒有口呼叫異議人停下
    來，伊等在鳴警笛追異議人時，異議人是越騎越快，…，伊
    等距離越拉越遠，印象中他沒有邊騎邊往後看等語（參本院
    卷第16至18頁）明確，由證人甲○○上開證述以觀，證人於
    鳴警笛之時，已與異議人相隔50公尺以上，已有一定距離，
    且證人與異議人之距離持續拉遠，在追躡過程中，如異議人
    確知警員在後追躡，如真有意拒絕稽查，衡情客觀上應至少
    會略作回頭狀觀察渠與員警之相對距離為何，惟本件異議人
    並未回頭觀看，況證人甲○○係在場親自見聞之人，亦無法
    確知異議人是否知悉遭員警稽查，又異議人自承當時是戴全
    罩式安全帽（見本院卷第17頁），則是否因此而阻隔部分聽
    力致未能聽清楚警員鳴警笛，尚屬有疑，是以難以證人甲○
    ○有鳴示警笛即得認定異議人知悉正遭員警稽查中，異議人
    對於員警鳴示警笛追躡之事是否知情既無從認定，則渠雖未
    接受稽查，亦難認之為有拒絕停車接受稽查而逃逸之主觀犯
    意。此外，並無其他積極證據證明異議人於違反處罰條例後
    ，有拒絕停車接受稽查而逃逸之違規事實，原處分機關就此
    未予詳查，尚非妥適，應予撤銷。
五、綜上所述，異議人於前開時、地確有駕車行經有燈光號誌管
    制之交叉路口闖紅燈之違規事實，原處分機關依前揭道路交
    通管理處罰條例第53條第1 項、第63條第1 項第3 款之規定
    ，裁處受處分人罰鍰1,800 元，並記違規點數3 點，此部分
    核無違誤之處，異議人聲明異議，為無理由，應予駁回。至
    原處分認受處分人違反道路交通管理處罰條例第60條第1 項
    部分，惟依現存卷證資料，並無證據足資證明異議人有拒絕
    停車接受稽查而逃逸之違規行為，原處分機關遽為裁罰，尚
    有未洽，此部分異議為有理由，爰就此部分裁罰處分撤銷，
    另為受處分人不罰之諭知。
據上論斷，應依道路交通管理處罰條例第87條第2 項，道路交通
案件處理辦法第19條、第20條前段，裁定如主文。
中    華    民    國    98    年    12    月    4     日
                  交通法庭法  官  吳維雅
以上正本證明與原本無異。
如不服本裁定應於送達後5 日內向本院提出抗告狀。
                          書記官  劉育君
中    華    民    國    98    年    12    月    4     日


司法院資訊處製作；財團法人民間司法改革基金會備份。
